【裁判字號】    94,交簡上,172
【裁判日期】    950512
【裁判案由】    公共危險
【裁判全文】
臺灣高雄地方法院刑事判決           94年度交簡上字第172號
上  訴  人  乙○○
選任辯護人  林鴻駿律師
公  訴  人  台灣高雄地方法院檢察署檢察官
右列上訴人即被告因公共危險案件，不服本院高雄簡易庭民國94
年6 月28日94年度交簡字第1642號第一審刑事簡易判決（檢察官
聲請簡易判決處刑書案號：臺灣高雄地方法院檢察署94年度偵字
第8237號），提起上訴，本院管轄之第二審合議庭認應適用通常
訴訟程序判決如下：
    主      文
原判決撤銷。
乙○○無罪。
    理      由
一、檢察官聲請簡易判決處刑意旨略以：上訴人即被告乙○○於
    於不詳時、地飲酒後已達不能安全駕駛動力交通工具狀態，
    竟仍騎乘車牌號碼ＺＣＫ-029號輕型機車，沿新富路由西往
    東行駛，而魏汝珊於民國94年12月28日凌晨1 時許，在高雄
    縣鳳山市○○路與瑞安路口旁之彩虹ＫＴＶ與友人共飲威士
    忌酒後，亦達不能安全駕駛動力交通工具狀態，仍於同日凌
    晨4 時許駕駛動力交通工具即車牌號碼ＺＣＲ-123號輕型機
    車行駛，適於同日凌晨4 時10分許，沿高雄縣鳳山新富路21
    0 號前行人穿越道橫越行駛時，與乙○○所駕駛之前揭機車
    ，發生擦撞而受傷 (過失傷害部分，未據告訴)， 經送醫急
    救，因抽血檢驗結果，發現被告乙○○血液所含酒精濃度高
    達171.3m/dl （即呼氣所含酒精濃度每公升0.85毫克)，始
    悉上情。
二、按犯罪事實應依證據認定之，無證據不得認定犯罪事實，刑
    事訴訟法第154 條第2 項定有明文；又不能證明被告犯罪者
    ，應諭知無罪之判決，同法第301 條第1 項亦有明定。次按
    認定犯罪事實所憑之證據，雖不以直接證據為限，間接證據
    亦包括在內；然而無論直接或間接證據，其為訴訟上之證明
    ，須於通常一般之人均不致有所懷疑，而得確信其為真實之
    程度者，始得據為有罪之認定，倘其證明尚未達到此一程度
    ，而有合理之懷疑存在時，即應為有利於被告之認定，更不
    必有何有利之證據，最高法院30年上字第816 號判例、76年
    台上字第4986號判例參照。
三、公訴人認被告乙○○涉犯刑法第185 條之3 之服用酒類不能
    安全駕駛動力交通工具而駕駛罪嫌，無非係以：１、道路交
    通事故現場圖，２、道路交通事故調查報告表(一)、(二)，３、
    酒精濃度檢驗報告。４、刑法第185 條之3 案件測試觀察紀
    錄表等證據，為其論據。訊據被告堅決否認有檢察官所指之
    公共危險犯行，辯稱：伊係經營早餐店為業，每日凌晨四點
    即須前往開店，平日生活單純，絕無飲酒習慣，案發當天伊
    亦一如往常前往開店，並未飲酒。況依法醫研究所之研究報
    告，亦顯示酒精濃度達171.3m/dl 程度時，應該會有行為異
    常情形，但承辦警員黃厚福已證述，確定被告當時身無酒味
    亦即其生理反應並無異常情形。再者，國軍高雄總醫院回函
    亦稱，依該醫院血液之檢驗方式，檢驗結果有偽陽性之可能
    性存在。另依法醫研究所之研究報告，亦顯示酒精濃度達17
    1.3m/dl 程度時，應該會有行為異常情形。另請參酌長庚醫
    院之醫療記錄，被告當時之生理反應，均足證明被告當時並
    未喝酒等語。
四、證據能力部分：證人黃厚福、甲○○，於本院審理時之陳述
    ，並非審判外之陳述，而本院委請法醫研究所所出具之鑑定
    報告書，亦非審判外之書面陳述，均無傳聞法則之適用，且
    上述證人在本院審理時所為之陳述業經依法具結，自有證據
    能力。
五、經查：
  (一)本件被告與魏汝珊車禍發生時間為93年12月28日凌晨4 點10
    分左右，有卷附交通事故調查報告表(一)(二)2 紙，在卷可稽 (
    見警卷第6 、7 頁)， 合先敘明。
  (二)依卷附被告之酒精濃度檢驗報告，固記載被告於車禍後所作
    之血液酒精濃度達171.3m/dl 之事實，惟查國軍總醫院於車
    禍後對乙○○所作之酒精濃度檢驗報告，係利用酒精去氧酵
    免疫分析法而作成，此種檢驗方法依ＲＯＣＨＥ原廠試劑說
    明書所示，會因病患血清檢體內ＩＧＭ、血清檢體內高濃度
    之ＩＤ、血液檢體內高濃度ＬＡＣＴＩＣ  ＡＣＩＤ等干擾
    因素，而產生呈偽陽性／陰性之反應，有該院95年2 月27日
    醫慈字第0950000708號函在卷供參 (見本院卷第134 頁)，
    足證上開檢驗報告，不能排除有錯誤之可能性存在。
  (三)次按飲酒後血液所含酒精濃度高達171.3m/dl （即呼氣所含
    酒精濃度每公升0.85毫克)時 ，屬輕到中度中毒症狀，會出
    現反應較慢、感覺減低、含糊不清、意識模糊等生理現象，
    此分別有行政院國軍退除役官兵輔導委員會臺北榮民總醫院
    88 年8月5 日（88）北總內字第2686 8號函文、88年10月26
    日（88）院賓文廉字第13407 號臺灣高等法院函中台北醫學
    院附設醫院精神科主任蔡尚穎「酒精對人體生理與行為之影
    響」一文可據。然查，證人即承辦員警黃厚福於本院審理中
    結證證稱：車禍後伊到達醫院急診室時，看到魏汝珊很明顯
    有酒味，還有大聲吵鬧，脫糞的現象，而當時伊肯定沒有聞
    到乙○○身上有酒味。經對乙○○、魏汝珊二人抽血並注入
    試管中，該試管上標籤紙上並沒有按指印，嗣後確定魏汝珊
    、乙○○的檢驗報告均顯示渠等有喝酒。惟警詢筆錄乙○○
    不承認她有喝酒。其後檢驗結果乙○○亦有飲酒的跡象，伊
    當場並沒有告知乙○○本人，因為她當時正在急診室縫合中
    。當時伊就站在乙○○床邊問並觀察，伊確定當時沒有聞到
    乙○○身上有酒味，縫合的過程中，也沒有大聲吵鬧的現象
    ，也沒有語無倫次的現象。經詢問她的姓名、年籍資料，被
    告能正常回答，且再詢問她有無家屬的聯絡電話，被告即提
    供她姐姐的電話，經我撥打結果也是正確的，所以看起來她
    是正常的，不像有飲酒的現象等語 (見本院卷第75頁至79頁
    ) ；況查，被告當時並無語無倫次、嘔吐、含糊不清、意識
    模糊、困滯木僵等一般人於酒醉後身體產生之現象，亦有同
    日該警員於案發後約1 個小時又10分左右之凌晨5 點19分所
    製作之「刑法第185 條之3 案件測試紀錄表報告書1 紙在卷
    可稽 (見警卷第9 頁)。 再者，依卷附之資料，酒後血液、
    心跳、脈博會加速（見本院卷第44至46頁)， 但經比對「國
    軍總醫院於同日車禍後半小時內，即凌晨4 時28分於國軍總
    醫院所作急診護理評估表之記載」，及「被告於車禍後自93
    年12月29日至94年2 月3 日止，於長庚醫院之住院期間之生
    命徵象記錄表」，並參諸被告車禍後受傷之影響，堪信車禍
    發生後被告經送醫時之血壓、脈博、呼吸，並無明顯異常之
    現象 (見本院卷第121 頁至125 頁)。 因此，無論依證人證
    言、被告於醫院之護理記錄，均難遽予認定被告有何「酒後
    駕車」之行為。
  (四)況且，被告之血液檢體業已銷燬，有國軍高雄總醫院95年2
    月27日醫慈字第0950000708號函在卷供參 (見本院卷第134
    頁)， 本院無從再行複驗。而經本院檢附全卷資料，委請法
    務部法醫研究所就「乙○○是否有酒醉」一節進行鑑定，據
    該所於95年3 月30日回函所附之法醫所 (95) 醫鑑字第192
    號法醫文書審查鑑定書，其鑑定結果認定：「所提供國軍高
    雄總醫院之資料中無酒精檢測方法及步驟採酵素法，非先進
    之頂空氣相層析質譜之檢測方式，亦無法評論品管之流程，
    惟就生理與行為反應評估，似可排除乙○○有飲用酒精性飲
    料達酩酊醉意之程度」（見本院卷第149 頁）。
  (五)綜上各節，參互以觀，上訴人即被告乙○○並無於94年12月
    28日晚間服用酒類不能安全駕駛動力交通工具而駕駛之行為
    ，自堪認定。本件依公訴人提出之證據，均不足以證明被告
    乙○○有前開服用酒類不能安全駕駛動力交通工具而駕駛之
    犯行，此外，復查無其他證據足證其確有公訴意旨所指上開
    犯行，揆諸首揭說明，本件既不能證明被告乙○○犯罪，依
    法自應為其無罪之諭知。
六、原審末予詳察，逕依卷內證據認定被告乙○○服用酒類不能
    安全駕駛動力交通工具而駕駛之犯行，遽對被告乙○○為科
    刑之判決，尚非允洽，乙○○上訴意旨以其無犯罪行為，指
    摘原審判決不當，為有理由，自應由本院將原判決撤銷，改
    諭知被告無罪，以資適法。
七、末按檢察官聲請簡易判決處刑之案件，經法院認為有刑事訴
    訟法第451 條之1 第4 項但書規定之情形者，應適用通常程
    序審判之；對於簡易判決之上訴，準用刑事訴訟法第三編第
    一章及第二章之規定，是管轄第二審之地方法院合議庭受理
    簡易判決上訴案件，應依通常程序審理，認案件有同法第45
    2 條規定之情形者，應撤銷原判決，逕依通常程序為第一審
    判決，刑事訴訟法第452 條、法院辦理刑事訴訟簡易程序案
    件應行注意事項第14條分別定有明文。本件既應對於上訴人
    即被告乙○○無罪判決之諭知，原審本不得適用刑事訴訟法
    第七編所定之簡易程序對其論罪科刑，而應依刑事訴訟法第
    452 條規定適用通常程序審判，故本院本件所為判決，係依
    據上開規定適用第一審通常程序而為之第一審通常程序判決
    ，併予敘明。檢察官如不服本判決，仍得於法定上訴期間內
    ，向管轄之第二審法院提起上訴，附此敘明。
據上論斷，應依刑事訴訟法第452 條、第455 條之1 第1 項、第
3 項、第369 條第1 項前段、第364 條、第301 條第1 項，判決
如主文。
本案經檢察官李門鶱到庭執行職務。
中  華    民    國    95    年  5     月        12    日
                     臺灣高雄地方法院刑事第13庭
                        審判長法  官  洪碩垣
                              法  官  劉惠娟
                              法  官  張金柱
以上正本證明與原本無異。
如不服本判決，應於收受送達後10日內向本院提出上訴書狀。
（須附繕本）
中    華    民    國    95    年    5     月    15    日
                              書記官  蘇  豫


司法院資訊處製作；財團法人民間司法改革基金會備份。
